臺灣苗栗地方法院刑事裁定　　　　　　　　　　　　　九十二年度聲判字第二０號
　　　聲　請　人　丙○○
　　　代　理　人　徐正安律師
　　　被　　　告　乙○○
　　　　　　　　　甲○○
右列聲請人因告訴被告違反著作權法案件，不服臺灣高等法院臺中分院檢察署檢察長
駁回再議之處分（九十二年度上聲議字第一三九○號），聲請交付審判，本院裁定如
左：
    主  文
聲請駁回。
    理  由
一、按告訴人不服上級法院檢察署檢察長或檢察總長認再議為無理由而駁回之處分者
    ，得於接受處分書後十日內委任律師提出理由狀，向該管第一審法院聲請交付審
    判；法院認為交付審判之聲請不合法或無理由者，應駁回之，刑事訴訟法第二百
    五十八條之一、第二百五十八條之三第二項前段分別定有明文。
二、本件聲請人丙○○以被告乙○○、甲○○涉犯違反著作權法案件，向臺灣新竹地
    方法院檢察署提出告訴，經該署呈請臺灣高等法院檢察署令轉臺灣苗栗地方法院
    檢察署偵查，由臺灣苗栗地方法院檢察署檢察官以八十八年度偵字第三七九七號
    為不起訴處分後，聲請人不服，聲請再議，經臺灣高等法院臺中分院檢察署以九
    十一年度議字第二七八號撤銷原不起訴處分命發回續查，嗣經該署檢察官續行偵
    查後，再以九十一年度偵續字第二二號為不起訴處分，聲請人不服，復聲請再議
    ，亦經臺灣高等法院臺中分院檢察署以九十二年度上聲議字第一三九○號處分書
    駁回再議，合先敘明。
三、本件聲請交付審判意旨如聲請人之聲請書所載（如附件）。
四、經查：
（一）神像圖樣得享有著作權，不容第三人非法侵害，此有臺灣高等法院臺南分院九
      十年度上更一字第六八號判決足資參照。聲請人於發回續行偵查過程中，提出
      福壽雙星手抄稿原稿及舊著作權法時代之民國六十九年起至七十五年止，其畫
      作神像五件曾經著作權註冊登記取得著作權執照之相關資料，證明附圖一之神
      像圖樣確係聲請人之原始創作物，且證人即聲請人之妻鄭徐漢君證述：原神像
      圖，是左下角有註明「玻璃圖」字樣者，是聲請人於三十年前在桃園家中，先
      以鉛筆描繪、構圖，再以毛筆沾墨汁繪製出來等語（參見臺灣苗栗地方法院檢
      察署九十一年度偵續字第二二號卷第六七、六八頁），且聲請人所提出之所謂
      神像原圖之手抄搞（有照片二幀可考，同上偵續卷第八五頁），確已呈泛黃之
      顏色，足見其年代久遠，又其客觀上與附圖一外型、神態等實質上均相仿，難
      認附圖一非聲請人自原始創作物所改劃而產生之物，是聲請人確有附圖一神像
      圖樣之著作權一節，應可認定。
（二）惟按行為非出於故意或過失者，不罰；又過失行為之處罰，以有特別規定者為
      限，刑法第十二條第一項、第二項分別定有明文；而本件聲請人所指訴著作權
      法第九十四條之犯罪，並無處罰過失行為之規定，是以，必被告二人有侵害聲
      請人神像圖樣著作權之故意，始有成立該罪之餘地，此與刑法第十六條所規定
      「不得因不知法律而免除刑事責任」無關。
（三）聲請人雖於八十七年十月十三日在中國時報第十八版公開發表附圖一之神像圖
      樣，載明光虹美術社版權所有等情，有八十七年十月十三日中國時報第十八版
      新聞紙影本足參（同上偵續卷第六三頁），然被告二人均否認曾於八十七年十
      月間，閱覽該新聞紙，且按一般新聞紙類，每日刊登新聞、廣告消息，不下千
      百，實難以苛責被告二人有全數閱覽之可能，是被告二人於販賣附圖二之神像
      圖樣予黃明發時，是否知悉有附圖一之神像圖樣存在，及知悉附圖一之神像圖
      樣有其著作人等細節，已有疑義，且查八十八年四月十六日證人李玉鴻向黃明
      發所購得之附圖二之神像圖樣，自外觀上觀察，並無任何著作權人或製作日期
      標示之記載，而與市面上一般、通俗流通之神像圖樣無異，自難認被告二人持
      有或販賣系爭神像圖案時，主觀上有何侵害他人著作權之認識及犯意。
（四）況證人即聲請人之妻鄭徐漢君於九十二年三月十七日偵訊時證稱：「（問：本
      案的神像有無送到大陸加工？）有，為了節省工資，八十六年十一月左右將底
      片送去大陸廈門，請周永強代工彩繪完成作品後運回台灣，工資論件計酬」等
      語（參見同上偵續卷第六八頁正面第十一行至十三行）；是以，被告二人辯稱
      附圖二之神像圖像係自大陸廈門買進等語，尚非全然不能想像之事。此外，又
      經查無積極證據足認被告二人於販賣附圖二神像圖樣時，明知聲請人享有該神
      像圖樣之著作權，自難遽認其等有侵害聲請人著作權之故意，揆諸前開說明，
      當不成立著作權法第九十四條之罪責。
五、綜上各情，本件依現存證據資料尚難認被告二人有何聲請人所指之違反著作權法
    之犯行，原偵查及再議程序認被告二人犯罪嫌疑不足，而先後為不起訴處分、駁
    回再議之處分，對照卷內資料，核無不當。聲請人聲請交付審判，為無理由，揆
    諸首揭說明，自應以裁定駁回之。
六、依刑事訴訟法第二百五十八條之三第二項前段，裁定如主文。
中　　　華　　　民　　　國　　九十三　　年　　　十　　　月　　二十五　　日
                                臺灣苗栗地方法院刑事第二庭
                                    審判長法  官  林 燦 都
                                          法  官  黃 怡 玲
                                          法  官  張 文 毓
右正本證明與原本無異
本裁定不得抗告
                                          書記官  黃 士 益
中　　　華　　　民　　　國　　九十三　　年　　　十　　　月　　二十五　　日
